---
title: "Parteien und Wahlen in Deutschland"
author: "Holger Doering -- doering@uni-bremen.de"
output: 
  html_document: 
    toc: yes
    code_folding: hide
    fig_width: 6 
---
<style type="text/css"> <!-- .table { width: auto } ---> </style>


```{r, message=FALSE, warning=FALSE}
library(tidyverse)
library(readr)
library(haven)
library(knitr)
```

__Literatur Grundlage__

 * Saalfeld, Thomas. 2007. Parteien und Wahlen. Nomos.
 * Seiten 88-119


# GLES Wahlstudie

German Longitudinal Election Study (GLES) 2017 -- [gles.eu](http://gles.eu)


```{r, message=FALSE, warning=FALSE}
gles_raw <- haven::read_dta("daten/gles-2017/ZA6801_v2-0-0.dta", encoding = "latin1")

gles <- 
  gles_raw %>% 
  select(
    erststimme = q19aa,
    zweitstimme = q19ba,
    links_rechts = q32
  ) %>% 
  mutate(
    links_rechts = ifelse(links_rechts < 0, NA, links_rechts)
    )
```


## Q-19: BTW Erst-/Zweitstimme

_Fragetext:_
Bei der Bundestagswahl konnten Sie ja zwei Stimmen vergeben. Die Erststimme für einen Kandidaten
aus Ihrem Wahlkreis, die Zweitstimme für eine Partei. Hier ist ein Musterstimmzettel, ähnlich wie Sie
ihn bei der Bundestagswahl erhalten haben. Wie haben Sie auf Ihrem Stimmzettel angekreuzt? Bitte
nennen Sie mir jeweils die Kennziffer für Ihre Erst- und Zweitstimme.

```{r, message=FALSE, warning=FALSE}
partei <-
  gles %>% 
  select(-links_rechts) %>% 
  filter(erststimme > 0, zweitstimme > 0) %>% 
  mutate(
    erststimme = as_factor(erststimme),
    zweitstimme = as_factor(zweitstimme)
    )

partei %>%
  count(zweitstimme) %>%
  mutate(anteil = round(100*n/sum(n), 1)) %>% 
  kable()

partei %>%
  count(erststimme) %>%
  mutate(anteil = round(100*n/sum(n), 1)) %>% 
  kable()
```

#### Kreuztabelle: Zweit- und Erststimme

```{r, message=FALSE, warning=FALSE}
partei %>% 
  count(zweitstimme, erststimme) %>% 
  spread(erststimme, n) %>% 
  kable()
```


## Q-32: Links-Rechts-Selbsteinstufung

_siehe auch Saalfeld (2007, 92) -- Tabelle 2.6_

_Fragetext:_
Und wie ist das mit Ihnen selbst? Wo würden Sie sich auf der Skala von 1 bis 11 einordnen?


```{r, message=FALSE, warning=FALSE}
gles %>%
  filter(! is.na(links_rechts)) %>% 
  count(links_rechts) %>% 
  mutate(anteil = round(100*n/sum(n), 1),
         kumuliert = cumsum(anteil)) %>% 
  kable()

ggplot(gles, aes(links_rechts)) + 
  geom_vline(aes(xintercept=median(links_rechts, na.rm = TRUE)),
             colour = "grey30", linetype="dotted") +
  geom_density(adjust=2)
```

__Q-31:__ Links-Rechts-Einstufung Parteien

__Fragetext:__
In der Politik reden die Leute häufig von "links" und "rechts". Wenn Sie diese Skala von 1 bis 11
benutzen, wo würden Sie die folgenden Parteien einordnen, wenn 1 "links" und 11 "rechts" ist? 

Items: (A) CDU; (B) CSU; (C) SPD; (D) DIE LINKE; (E) GRÜNE; (F) FDP; (G) AfD

```{r, message=FALSE, warning=FALSE}
lr_partei <- 
  gles_raw %>% 
  select(starts_with("q31")) %>% 
  gather(partei, links_rechts) %>%
  filter(links_rechts >= 0)

ggplot(lr_partei, aes(links_rechts)) +
  geom_density(adjust=5) +
  geom_vline(aes(xintercept=median(links_rechts, na.rm = TRUE)),
             colour = "grey30", linetype="dotted") +
  facet_wrap(~partei)
```


# Manifesto Daten

_siehe auch Saalfeld (2007, 96) -- Tabelle 2.8_

https://manifesto-project.wzb.eu/

__rile:__ Right-left position of party

```{r, message=FALSE, warning=FALSE}
manifesto_raw <- read_csv("daten/manifesto-2017/MPDataset_MPDS2017b.csv")

ma_deu <- 
  manifesto_raw %>% 
  filter(countryname == "Germany") %>% 
  mutate(
    pervote = round(pervote, 1),
    year = date %/% 100,
    rile = round(rile, 1)
    ) %>%
  select(year, partyname, pervote, rile)

deu_rile <- 
  ma_deu %>%
  group_by(year) %>% 
  summarise(rile_range = max(rile) - min(rile))

ggplot(deu_rile, aes(year, rile_range)) + geom_line()

kable(ma_deu)
```
