---
title: "Parteiensysteme Bundesländer"
output: 
  html_document: 
    code_folding: hide
    fig_width: 6
    fig_height: 4
---
<style type="text/css"> <!-- .table { width: auto } ---> </style>

```{r options, include=FALSE}
options(width=100)
knitr::opts_chunk$set(message=FALSE, warning=FALSE)  # echo=FALSE
options(knitr.kable.NA = "")
```


```{r}
library(tidyverse)
library(knitr)
```

__Quellen__

 * Schniewind, Aline. 2008. ‘Parteiensysteme’. SS. 63-109 in Die Demokratien der deutschen Bundesländer: Politische Institutionen im Vergleich, Hrsg. Markus Freitag und Adrian Vatter. UTB, Stuttgart.
 * Schröder, Valentin. 2018. “Wahlen in Deutschland.” [wahlen-in-deutschland.de](http://www.wahlen-in-deutschland.de).


### Parameter


__Effektive Parteienzahl (EPZ)__

$EPZ = \frac{1}{\sum_{i=1}^{n} p_i^2}$

 * $p_i$ -- Anteil der Parlamentsmandate der einzelnen Parteien
 * $n$ -- Anzahl der im Parlament vertretenen Parteien
 
__Volatilität (Pedersen-Index)__

$V = \sum_{i=1}^{n} \frac{ | ( V_{it} - V_{i(t-1)} ) | }{ 2 }$


 * $V_{it}$ -- Wählerstimmenanteil Partei $i$ zum Zeitpunkt $t$
 * $V_{i(t-1)}$ -- Wählerstimmenanteil Partei $i$ zum Zeitpunkt $t-1$
 * Wertebereich Indikator $V$ --  0% bis 100%

__Polarisierung__

 * _Beispiel_ -- Konzentration von Wählerstimmen auf große Parteien (CDU und SPD)
 * weitere Parameter Polarisierung siehe Schniewind (2008, 80—82)
 

```{r daten}
wid_raw <- read_csv("daten/wahlen-in-dtl/wid-ergebnisse.csv")
laender <- read_csv("daten/wahlen-in-dtl/state_names.csv")

date_prev <- 
  wid_raw %>% 
  distinct(state, date) %>% 
  mutate(
    date = as.character(date),
    date_prev = lag(date),
    date_prev = ifelse(date > date_prev, date_prev, NA),
    date_prev = as.Date(date_prev)
    )

vote_prev <- 
  wid_raw %>% 
  select(date_prev = date, state, party, vote_share_prev = votes_p)

wid <- 
  wid_raw %>% 
  mutate(
        date = as.character(date),
        seats_share = round(100 * seats / seatstotal, 2)
    ) %>% 
  select(widvote_id:date, party, vote_share = votes_p, seats_share) %>% 
  left_join(date_prev) %>% 
  left_join(vote_prev) %>% 
  left_join(laender)

# write_csv(wid, "wid-laender-ergebnisse.csv")
```

```{r parameter}
cdu_spd <- 
  wid %>%
  filter(party %in% c("cdu", "csu", "spd")) %>% 
  group_by(state_name, date) %>% 
  summarise(cdu_spd = sum(vote_share, na.rm = TRUE))

wid_param <- 
  wid %>%
  group_by(state_name, date) %>% 
  summarise(
    epz = 1 / sum((vote_share/100)^2, na.rm = TRUE),
    volatilitaet = sum(abs(vote_share - vote_share_prev) / 2, na.rm = TRUE)
  ) %>% 
  left_join(cdu_spd) %>% 
  mutate_if(is.numeric, round, 1)

write_csv(wid_param, "wid-laender-parameter.csv")

wid_param_dec <- 
  wid_param %>% 
  mutate(decade = round(lubridate::year(date) / 10) * 10) %>% 
  group_by(state_name, decade) %>% 
  summarise_if(is.numeric, ~ round(mean(., na.rm = TRUE), 1))
```

### Bundesländer

Mittelwerte für die 1990er und die 2010er

```{r decades}
wid_param_dec %>% 
  group_by(state_name) %>%
  filter(decade %in% c(1990, 2010)) %>%
  kable()
```

<p style="page-break-before: always">

Parameter für ausgewählte Länder seit 1950

```{r graphs}
pl_states <- c("Baden-Württemberg", "Berlin", "Bremen", "Nordrhein-Westfalen")
pl_df <- wid_param %>%
  filter(state_name %in% pl_states) %>%
  mutate(year = lubridate::year(date))

plot_param <- function(parameter) {
  ggplot(pl_df, aes_string(x = "year", y = parameter, color = "state_name")) + 
    geom_line() + 
    geom_point(color = "darkgrey", size = 1)
}
plot_param("epz")
plot_param("volatilitaet")
plot_param("cdu_spd")
```
